【裁判字號】    92,簡上,344
【裁判日期】    920827
【裁判案由】    妨害公務
【裁判全文】
臺灣高雄地方法院刑事判決                        九十二年度簡上字第三四四號
    公  訴  人  臺灣高雄地方法院檢察署檢察官
    上  訴  人  乙○○
    即  被  告
右列上訴人即被告因妨害公務案件，不服台灣高雄地方法院高雄簡易庭中華民國九十
二年六月六日九十二年度簡字第一六九三號第一審簡易判決（聲請簡易判決處刑案號
：九十二年度偵字第五二一五號），提起上訴，本院判決如左：
    主  文
上訴駁回。
    事  實
一、乙○○與現任高雄縣大樹鄉鄉長甲○○係為姑姪關係。乙○○因自認與甲○○有
    債權債務關係，遂於民國九十一年十二月二十三日上午九時六分許，前往高雄縣
    大樹鄉○○○路一二○號二樓之高雄縣大樹鄉鄉長辦公室，欲請求甲○○償還債
    務，因甲○○不予理會，乙○○竟基於侮辱公務員之犯意，於有民眾在上開鄉長
    辦公室內與鄉長甲○○晤談之多數人得共見共聞情況下，並係於甲○○正執行大
    樹鄉鄉長之公務員職務，而與民眾晤談、批閱下屬呈閱公文、接聽公務電話之際
    ，以「我來看你當鄉長多神氣，鄉長欠親姑姑錢不還，看你如何處理．．．錢被
    凹（指錢遭甲○○所騙），刑事庭還被騙．．．你比流氓還會格（台語）．．．
    你沒能力養流氓，沒能力買收全鄉的人，沒能力買收全部的人，你們比流氓還大
    尾．．．錢借了要放給他准都好（台語）．．．他比流氓還流氓（對警員說）．
    ．．」等言語公然辱罵甲○○。期間甲○○因無法使乙○○離開，遂通知員警到
    場處理，並於是（二十三）日九時四十五分四十七秒許自行離開辦公室，然乙○
    ○仍執意留下，續由自同（二十三）日九時十七分許即已到達之警員及他人加以
    勸導至同日十時二十九分許仍無法與乙○○溝通而紛紛離去後，乙○○仍留於上
    開鄉長辦公室內，直至該日上午十一時十一分四十四秒許，乙○○始自行離去。
二、案經甲○○訴由高雄縣警察局仁武分局報請台灣高雄地方法院檢察署檢察官偵查
    聲請簡易判決處刑。
    理  由
一、訊據被告乙○○對於右揭時、地，在多數人得共見共聞之前開高雄縣大樹鄉鄉長
    辦公室內，並係於告訴人甲○○正執行大樹鄉鄉長之公務員職務，而與民眾晤談
    、批閱下屬呈閱公文、接聽公務電話之際，以上開言詞侮罵告訴人之事實坦認不
    諱，惟辯稱：伊因先前多次向告訴人請求償還債務，告訴人均置之不理，該次告
    訴人亦不予理會，而講告訴人幾句，但伊並無惡意云云。然查：
  (一)被告乙○○確有於右揭時、地，在多數人得共見共聞之前開高雄縣大樹鄉鄉長辦
    公室內，並係於告訴人甲○○正執行大樹鄉鄉長之公務員職務，而與民眾晤談、
    批閱下屬呈閱公文、接聽公務電話之際，以上開言詞侮罵告訴人之事實，業據被
    告乙○○於本院調查、審理時坦認不諱，核與告訴人甲○○於警訊及偵查時所指
    訴之情節大致相符，並證人即在場之民眾陳英杰、劉會村、戴明益於警訊時證述
    屬實，且有前開鄉長辦公室內所裝設之監視器錄得之錄影帶二捲在卷可按，並經
    檢察官勘驗上開時、地攝影所得之錄影帶顯示，被告確有於上述時間至高雄縣大
    樹鄉鄉長辦公室內，斯時告訴人正執行鄉長職務而與民眾交談、或批閱下屬呈閱
    之公文、或接聽公務電話，以上開言詞侮罵告訴人等情，有勘驗筆錄乙份附卷可
    稽。是被告之自白核與事實相符，堪信屬真實。
  (二)觀之前開勘驗筆錄所述本件案發之過程，被告係於有多位民眾在前開鄉長辦公室
    內，與高雄縣大樹鄉鄉長即告訴人甲○○晤談時，並於告訴人請求其離去，甚且
    於告訴人報警，經警到場處理，請求被告至其他處所商談時，被告均置之不理，
    接續以上開足以貶損他人社會評價侮辱性之言語，侮辱告訴人。依上，被告空言
    辯稱：伊並無惡意云云，應屬事後卸責之詞，不足採信。
  (三)綜上所述，本件事證明確，被告上開犯行，已堪認定。
二、核被告乙○○所為，係犯刑法第一百四十條第一項之侮辱公務員罪及同法第三百
    零九條第一項之公然侮辱罪。被告以一行為同時觸犯前揭二罪，為想像競合犯，
    應依刑法第五十五條前段規定從一重之侮辱公務員罪處斷。聲請意旨雖未論及被
    告公然侮辱犯行，惟此部分與前揭論罪科刑部分有想像競合犯之裁判上一罪關係
    ，依審判不可分之原則，本院自得併予審究，附此敘明。爰審酌被告之品行，不
    思以正當途徑處理其與告訴人之債務糾紛，徒逞口舌之快，公然辱罵正執行公務
    之告訴人，妨害告訴人之名譽，所犯情節，及犯後仍不知自我省思、檢討等一切
    情狀，因認原審適用刑法第一百四十條第一項、第三百零九條第一項、第五十五
    條、第四十一條第一項，罰金罰鍰提高標準條例第一條前段、第二條，量處拘役
    四十日，如易科罰金，以三百元折算一日，其認事用法均無不當，量刑亦屬允當
    。被告上訴意旨仍否認犯行，以上揭辯稱而指摘原判決不當，並無足採，為無理
    由，應予駁回。
據上論斷，應依刑事訴訟法第四百五十五條之一第一項、第三項、第三百六十八條，
判決如主文。
本案經檢察官詹美玲到庭執行職務。
中      華      民      國      九十二    年      八    月    二十七    日
                                  臺灣高雄地方法院刑事第十三庭
                                      審判長法  官   張世賢
                                            法  官   周玉群
                                            法  官   洪榮家
右正本證明與原本無異。
不得上訴。
                                            書記官   陳寰瑛
中      華      民      國      九十二    年      七    月    二十三    日
附錄本案論罪科刑法條全文：
刑法第一百四十條第一項：
  於公務員依法執行職務時，當場侮辱，或對於其依法執行之職務公然侮辱者，處六
  月以下有期徒刑、拘役或一百元以下罰金。
刑法第三百零九條第一項：
  公然侮辱人者，處拘役或三百元以下罰金。


司法院資訊處製作；財團法人民間司法改革基金會備份。
